---
title: "Analiza połowu śledzia oceanicznego w Europie"
author: "Karol Majka"
date: "`r format(Sys.time(), '%d %B, %Y')`"
always_allow_html: yes
output:
  html_document:
    depth: 2
    highlight: tango
    number_sections: yes
    theme: united
    toc: yes
  md_document:
    toc: yes
    toc_depth: 2
    variant: markdown_github
---

```{r setup, include=FALSE}
knitr::opts_chunk$set(echo = TRUE, warning = FALSE)
```

# Wstęp

Celem projektu jest analiza zbioru danych dotyczących połowu śledzia oceanicznego w Europie oraz próba określenia głównych przyczyn stopniowego zmniejszania się długości śledzi. Pomiary zawierają obserwacje z ostatnich 60 lat. Wiersze są uporządkowane chronologicznie.

Zbiór danych zawiera 52582 obserwacji opisanych 16 cechami. 

# Podsumowanie analizy

Podczas analizy, ze zbioru, usunięte zostały wartości brakujące. Usnięcie wartości pustych zostało dokonane częściowo poprzez wyliczenie miedany ze zbioru podobnego, a tam gdzie nie udało się znaleźć takiego zbioru całe z dalszej analizy został wykreślony cały wiersz. Przeprowadzona została interpretacja wartości cech i korelacji między nimi. W trakcie badań zależności określono, że długość śledzia jest powiązana w dużym stopniu ze zmianą temperatury przy powierzchni wody. W kolejnym kroku utworzony został model predykcji długości ryby w postaci regresora za pomocą algorytmu RandomForest. W projekcie zbadano ważność atrybutów podczas predykcji, co pomogło określić przyczyny spadku długości śledzia wyławianego w Europie:

* wzrost temperatury przy powierzchni wody
* spadek liczby widłonogów

# Przygotowanie bibliotek i danych


W tej części następuje załadowanie wykorzystanych w projekcie bibliotek i wczytanie danych

## Wczytanie bibliotek

```{r library, error=FALSE, warning=FALSE, message=FALSE}
library(knitr)       # report generation
library(dplyr)       # data manipulation
library(ggplot2)     # plots visualisation
library(gridExtra)   # multiple plots on grid
library(ggcorrplot)  # correlation matrix visualisation
library(plotly)      # interactive plots
library(caret)       # data exploration lib
library(randomForest)# rf
library(tidyr)
```

## Zapewnienie powtarzalności wyników

```{r setSeed}
set.seed(69)
```

## Wczytanie danych

```{r loadData}
sledzie <- read.csv("sledzie.csv", na.strings = "?")
```

## Opis wczytanych atrybutów

Nazwa atrybutu| Opis
---------|--------------------------------------------
length        | długość złowionego śledzia [cm]
cfin1         | dostępność planktonu [zagęszczenie Calanus finmarchicus gat. 1]
cfin2         | dostępność planktonu [zagęszczenie Calanus finmarchicus gat. 2]
chel1         | dostępność planktonu [zagęszczenie Calanus helgolandicus gat. 1]
chel2         | dostępność planktonu [zagęszczenie Calanus helgolandicus gat. 2]
lcop1         | dostępność planktonu [zagęszczenie widłonogów  gat. 1]
lcop2         | dostępność planktonu [zagęszczenie widłonogów  gat. 2]
fbar          | natężenie połowów w regionie [ułamek pozostawionego narybku]
recr          | roczny narybek [liczba śledzi]
cumf          | łączne roczne natężenie połowów w regionie [ułamek pozostawionego narybku]
totaln        | łączna liczba ryb złowionych w ramach połowu [liczba śledzi]
sst           | temperatura przy powierzchni wody [°C]
sal           | poziom zasolenia wody [Knudsen ppt]
xmonth        | miesiąc połowu [numer miesiąca]
nao           | oscylacja północnoatlantycka [mb]

# Analiza rozkładu atrybutów

```{r dataSummary}
summary(sledzie[-1])
```

# Uzupełnienie pustych danych

```{r NACount, echo=FALSE}
allRows <- nrow(sledzie)
completeRows <- sum(complete.cases(sledzie))
rowsWithNA <- allRows - completeRows
```

Zbiór danych opisujący połów śledzi zawiera `r rowsWithNA` niepełnych obserwacji. Cały zbiór składa się z `r allRows` pomiarów. W przypadku jeśli odrzucenia wszystkich niepełnych pomiarów utracilibyśmy zbyt dużo istotnych informacji.

Na podstawie wstępnej analizy atrybutów można zauważyć, że brakujące wartości występują w cechach opisujących:

* dostępność planktonu (cfin1, cfin2, chel1, chel2, lcop1, lcop2),
* temperaturę przy powierzchni wody (sst).

W zbiorze danych można zauważyć, że wartości atrybutów często występują w podobnych grupach.
W zbiorze danych warto zwrócić uwagę, że wartości atrybutów najczęściej występują w podobnych grupach. Dla przedstawienia tej zależności wybrano przykładowe trzy podzbiory sąsiadujących ze sobą elementów:

```{r similarGroups}
sledzie[c(1:8, 200:215), ]
```

Założyć można, że brakujące elementy mają zawsze taką samą wartość jak sąsiadujące obok wiersze.

Dlatego do uzupełnienia wartości pustych w wierszach zostanie użyty algorytm sprawdzający podobieństwo wierszy. Następnie po znalezieniu podobnych wierszy wartość pusta zostanie uzupełniona medianą znalezionych wierszy.

Dla wierszy gdzie nie udało się znaleźć podobieństw zostaną one usunięte z dalszej analizy.

```{r fillMissing, error=FALSE, message=FALSE, cache=TRUE}
sledzieFilled <- sledzie

planktonAttributesNames <- c("cfin1", "cfin2", "chel1", "chel2", "lcop1", "lcop2")
missingAttributes <- c(planktonAttributesNames, "sst")

for (missingValue in missingAttributes) {
  df <- sledzie[is.na(sledzie[[missingValue]]), ]
  if (nrow(df) == 0) { next }
  planktonAttributesToFilter <- planktonAttributesNames[planktonAttributesNames != missingValue]

  for(i in 1:nrow(df)) {
    row <- df[i,]

    if (missingValue == "sst") {
      similarGroups <- sledzie[
        sledzie$totaln == row$totaln &
        sledzie$sal == row$sal &
        sledzie$xmonth == row$xmonth &
        sledzie$nao == row$nao, ]
    } else {
      similarGroups <- sledzie[
        sledzie[[planktonAttributesToFilter[1]]] == row[[planktonAttributesToFilter[1]]] &
        sledzie[[planktonAttributesToFilter[2]]] == row[[planktonAttributesToFilter[2]]] &
        sledzie[[planktonAttributesToFilter[3]]] == row[[planktonAttributesToFilter[3]]] &
        sledzie[[planktonAttributesToFilter[4]]] == row[[planktonAttributesToFilter[4]]] &
        sledzie[[planktonAttributesToFilter[5]]] == row[[planktonAttributesToFilter[5]]]
        , ]
    }
    sledzieFilled[sledzieFilled$X == row$X,][[missingValue]] <- median(similarGroups[[missingValue]], na.rm = TRUE)
  }
}

sledzieFilled <- sledzieFilled[complete.cases(sledzieFilled), ]
```

## Analiza rozkładu atrybutów

```{r filledDataSummary}
summary(sledzieFilled[-1])
```

## Analiza rozkładu wartości atrybutów

```{r SimplePlots, echo=FALSE, error=F, message=FALSE}
sledzieValues <- sledzieFilled[,!(names(sledzieFilled) %in% c("X", "xmonth"))]
color = "#56B4E9"

sledzieValues[,(names(sledzieValues) %in% planktonAttributesNames)] %>%
  gather() %>% 
  ggplot(aes(value)) +
  facet_wrap(~ key, scales = "free") +
  geom_histogram(color=color, fill=color) + 
  theme_bw()

sledzieValues[,(!(names(sledzieValues) %in% planktonAttributesNames))] %>%
  gather() %>% 
  ggplot(aes(value)) +
  facet_wrap(~ key, scales = "free") +
  geom_histogram(color=color, fill=color) + 
  theme_bw()

```

# Analiza korelacji atrybutów

```{r corAnalysis}
corMatrix <- cor(sledzieFilled[, -1])
ggcorrplot(corMatrix,  type = "lower", outline.col = "white") + ggtitle("Korelacja atrybutów")
```

Na wykresie można zauważyć silną korelację ujemną między długością śledzia (length), a temperaturą przy powierzchni (sst).


```{r feature2, message = FALSE}
ggplot(sledzieFilled, aes(x=sst, y=length)) + 
  ggtitle("Zmiana długości złowionego śledzia w zależności od temperatory przy powierzchni wody") + 
  geom_smooth() + 
  theme_bw()
```

# Prezentacja interaktywnego wykresu zmiany długości złowionego śledzia w czasie

```{r plotlyLength, message = FALSE}
partition <- createDataPartition(y=sledzieFilled$length, p=.05, list=FALSE)
dfPartition <- sledzieFilled[partition, ]
p <- ggplot(dfPartition, aes(x=X, y=length)) + 
  ggtitle("Zmiana długości złowionego śledzia w czasie") + 
  geom_smooth() + 
  theme_bw()
ggplotly(p)
```

# Regresor przewidujący długość złowionego śledzia


```{r regression, cache=TRUE, error=FALSE, warning=FALSE, message=FALSE}
# learn = 80%, test = 20%
regPartition <- createDataPartition(y=sledzieValues$length, p=0.8, list=FALSE)
train <- sledzieValues[regPartition, ]
test <- sledzieValues[-regPartition, ]

rfGrid <- expand.grid(mtry = 1:6)

ctrl <- trainControl(method = "repeatedcv", number = 5, repeats = 2)
#uczenie
fit <- train(length ~ .,
             data = train,
             method = 'rf',
             trControl = ctrl,
             metric = "RMSE",
             tuneGrid=rfGrid,
             importance = TRUE,
             ntree=18)
ggplot(fit) + 
  ggtitle("Optymalizacja parametru mtry na podstawie miary RMSE") + 
  theme_bw()
```


Testowanie modelu

```{r testTrainModel}
predictions <- predict(fit, newdata = test[-1])
modelValues <- data.frame(obs = test$length, pred = predictions)
kable(defaultSummary(modelValues))
```

# Analiza ważności atrybutów

```{r variableImportance}
importance <- varImp(fit, scale = FALSE)
ggplot(importance) + 
  theme_bw() +
  ggtitle("Ważność atrybutów w stosunku do atrybutu length")
```

Analiza ważności atrybutów wskazuje, że najważniejszym atrybutem podczas predykcji była temperatura przy powierzchni wody (sst).


```{r plotsComparison, message=FALSE}

maxValueIndex <- 17000

ggplot(data= sledzieFilled, aes(x=X,y=length)) + 
  geom_vline(xintercept = maxValueIndex, color="orange", linetype = "longdash", size = 1) + 
  geom_smooth() + 
  ggtitle("Zmiana długości złowionego śledzia w czasie") + 
  theme_bw()

ggplot(data= sledzieFilled, aes(x=X,y=sst)) + 
  geom_vline(xintercept = maxValueIndex, color="orange", linetype = "longdash", size = 1) + 
  geom_smooth() + 
  ggtitle("Zmiana temperatury przy powierzchni wody w czasie") + 
  theme_bw()

ggplot(data= sledzieFilled, aes(x=X,y=lcop1)) + 
  geom_vline(xintercept = maxValueIndex, color="orange", linetype = "longdash", size = 1) + 
  geom_smooth() + 
  ggtitle("Zmiana liczby widłonogów gat. 1 w czasie") + 
  theme_bw()

ggplot(data= sledzieFilled, aes(x=X,y=lcop2)) + 
  geom_vline(xintercept = maxValueIndex, color="orange", linetype = "longdash", size = 1) + 
  geom_smooth() + 
  ggtitle("Zmiana liczby widłonogów gat. 2 w czasie") + 
  theme_bw()

```

# Wnioski

Na podstawie powyższych badań można zauważyć, że najważniejszym czynnikiem na wpływającym długość złowionego śledzi jest temperatura przy powierzchni wody.

Nie wyklucza to wpływu również innych czynników, które mogły zaważyć na długości złowionego śledzia. W analizie korelacji było można zauważyć również inne silne korelacje, które należałoby zbadać dokładniej, aby wyciągnąć bardziej trafne wnioski.

